【裁判字號】    90,上訴,885
【裁判日期】    900607
【裁判案由】    毒品危害防制條例
【裁判全文】
臺灣高等法院刑事判決                              九十年度上訴字第八八五號
      上  訴  人    甲○○
      即  被  告
右上訴人因違反毒品危害防制條例案件，不服臺灣桃園地方法院八十九年度訴字第一
三四七號，中華民國九十年二月八日第一審判決（起訴案號：臺灣桃園地方法院檢察
署八十九年度偵字第一一二七九號）提起上訴，本院判決如左：
        主  文
原判決撤銷。
甲○○販賣第二級毒品，處有期徒刑柒年。
扣案之第二級毒品安非他命（驗餘）淨重貳玖點玖柒公克，沒收銷燬之。扣案之電子
秤壹個及包裝安非他命所用之塑膠袋拾個均沒收。
        事  實
一、甲○○利用其不知情之子陳志偉因車禍受傷，在桃園縣桃園市○○路一三五號桃
    新醫院三樓第三０二號病房就醫之機會，竟基於販入第二級毒品安非他命以供販
    售而從中牟利之意圖，於民國八十九年七月二十八日凌晨二時許，在該醫院對面
 之土地公廟前，以新台幣（下同）一萬五千元之價格，向不詳年籍、姓名綽號「
    豆花」之成年男子購得第二級毒品安非他命一大包後，並在上開醫院三０二病房
    內，以其所有之電子秤，將購得之安非他命以每小包約毛重零點陸公克至零點柒
    公克分裝，已分裝得二十九小包，俾便以每小包五百元出售圖利。嗣於八十九年
    七月二十九日二十二時二十分許（起訴書誤載為二十時二十分許），在上開病房
    內，為警循線查獲，並在病房冰箱內扣得甲○○所有已分裝完成之安非他命二十
    九小包、尚未分裝之安非他命一大包（總毛重陸點伍公克，總淨重零點壹
    肆公克，驗餘淨重貳玖點玖柒公克），及在衣櫃內扣得其所有用以分裝安非他命
    之電子秤一個。
二、案經桃園縣警察局桃園分局報請台灣桃園地方法院檢察署檢察官偵查起訴。
        理  由
一、訊據上訴人即被告甲○○固坦承有於右揭時地向綽號「豆花」者購入安非他命，
    而該安非他命分裝為一大包及二十九小包之事實。惟矢口否認有何販賣安非他命
    之犯行，辯稱：伊購買時安非他命就已分裝了，而伊購買此安非他命係要供自己
    施用云云。經查：（一）、被告於被查獲前一日（即八十九年七月二十八日）凌
    晨二時許，以一萬五千元價格，向綽號「豆花」之成年男子販入右揭安非他命，
    並分裝成每小包毛重零點六公克，預備以每小包五百元販售圖利等情，業據被告
    於警訊、檢察官初訊時及原審法院核准羈押所為之訊問時供承不諱在卷（見偵查
    卷第十二頁反面、第十三頁、第三十六頁反面、原審八十九年度聲羈字第二九三
    號卷第五頁）。而查被告對其買入價格，既已於警訊、偵查中及原審法院核准羈
    押所為訊問時供稱係一萬五千元，則其事後改稱以一萬七千元購得云云，尚非可
    採。又被告雖辯稱購得安非他命時，業已經分裝完成云云，惟查被告係以一萬五
    千元一次向該綽號豆花者購買安非他命，衡情應為一大包之安非他命，而非分為
    數十小包之安非他命，然查扣案之安非他命竟係一大包、二十九小包，而如依被
    告所述，於購得時已經分裝完成，惟賣方是否有分裝後再行交貨之必要，已屬可
    疑，且賣方既是要分裝後再行交貨，又何以保留一半不予分裝。況查被告於警訊
    、檢察官初訊及原審法院核准羈押所為之訊問時供承購得安非他命後，即在桃新
    醫院三０二號病房內，以電子秤將安非他命分裝等語在卷。而查被告購買安非他
    命，若僅係供己吸用，則依其所購買之安非他命原狀備供其取用即可，又何需準
    備電子秤，是被告經警於上揭時地並查獲持有電子秤，顯係供分裝安非他命所用
    ，被告其後改稱買得時已經分裝完成一節，乃係事後避就之詞，不足採信。（二
    ）、扣案之三十包結晶體經送內政部警政署刑事警察局鑑驗結果，確含有安非他
    命成分（總毛重陸點伍公克，總淨重零點壹肆公克，驗餘淨重貳玖點玖柒
    公克），有該局八十九年十一月十六日刑鑑字第一六三四四六號鑑驗通知書一紙
    附卷可稽（見原審卷第一四九頁），而經原審法院當庭檢視扣案之安非他命，並
    以扣案之電子秤計重，其安非他命計一大包、二十九小包，均以塑膠袋包裝，大
    包重約毛重十七點五公克，小包每包均重約毛重零點六公克至零點七公克，有勘
    驗筆錄一份在卷可稽（見原審卷第二三五頁），而查被告若購買安非他命僅係供
    己吸用，實無庸分裝，已如前述，茲被告將其購得之安非他命一大包，以其持有
    之電子秤予以分裝，若非其意圖供販賣之用，又何以分裝成每小包均重約毛重零
    點六公克至零點七公克。至被告業已將其中部分安非他命分裝成二十九小包，尚
    餘一大包安非他命，此顯係被告已將原備供分裝所用之分裝袋用罄，致一時已無
 分裝袋可供分裝，致留下一大包安非他命未分裝，是尚難以未查獲分裝袋即認被
    告無販賣安非他命之犯行。（三）、查被告供承以一萬五千元之價格購得系爭安
    非他命，而其中已分裝之二十九小包，每包重約零點六公克至零點七公克，此據
    被告自承欲以每小包五百元價格出售，即可賣得一萬四千五百元，而被告尚有未
    分裝重約十七公克之安非他命一大包，依上開每小包之重量，尚可分裝約三十小
    包，以每小包五百元出售，約可售得一萬五千元，合計被告就系爭安非他命出售
    所得價款顯逾其販入之價款一萬五千元甚鉅，況查安非他命係屬違禁物品，政府
    一向查禁森嚴，且重罰不寬貸，衡諸常情，倘非有利可圖，絕無平白甘冒被嚴查
    重罰高度風險之理，是被告顯有營利之意圖甚明。（四）、至被告雖又辯稱：伊
    於警訊中所為之自白，係因警方於訊問時，有對伊說最好承認，不然伊的兒子、
    女兒都有事等語，致伊之自白存有瑕疵云云。惟查，上址醫院病房係陳志偉之單
    人病房，警方在該病房內查獲安非他命、電子秤等物後，證人即承辦警員劉瑞忠
    、許國揚於原審法院審理時固證稱曾對被告說：「這些東西至少是你們其中一人
    的，你們是一家人，不要因為自己放了這些東西，拖累其他人。」「房間內有查
    獲安非他命，這是單人房，你們應該知道是誰放的。」等語。惟此均屬警方於調
    查本案時之偵辦技術，並就當時在病房內之客觀情況，依論理法則所推論之可能
    結果，並無何不當。被告如認警方之推論有誤，自可於檢察官偵查時及法院調查
    時提出相關資料，以資辯解。乃被告竟於第二次警訊中指稱扣案之安非他命、電
    子秤均係張高森所有，於第三次警訊中改稱其購買安非他命，張高森欲與其共同
    販賣。並於檢察官訊問及原審法院核准羈押所為之訊問時，為相同之陳述。然當
    時承辦警員根本不知有張高森其人，足見被告於警訊中之自白，係出於自由意識
    下所為，是被告所辯其警訊之自白非出於自由意識所為，要係卸責之詞，殊非足
    採。（五）、被告於偵查時雖指稱：張高森邀伊一起販賣安非他命等語（見偵查
    卷第十二頁反面、第三十六頁反面）。惟此為證人張高森所否認，而查被告於警
    局初訊時供稱系爭安非他命係張高森所購買而放在病房內云云，嗣於警訊時復改
    稱是張高森慫恿伊與他共同購買安非他命來販賣云云，惟被告於原審法院審理時
    又改稱張高森並未與其合買或販賣安非他命等語（見原審卷第一三九頁），而於
    本院調查審理時亦供稱原來張高森有說要一起買，後來由伊自己買云云，並未指
    述有與張高森欲共同販賣系爭安非他命，且此被告先後不一之指述，復查無其他
    積極證據足資證明張高森有與被告共同販賣安非他命之犯行，自難遽依被告上揭
    於偵查中之指述即認張高森有與被告共同販賣安非他命。（六）、又被告雖於原
    審法院審理時及本院調查審理時指稱扣案之安非他命係向綽號「豆花」之林金輝
    購得云云。惟此為林金輝所否認，而查被告在醫院照顧其子陳志偉，該林金輝係
    陳志偉之朋友，於陳志偉住院時曾多次前往探望，此據陳志偉及林金輝於原審法
    院審理時供述在卷，則被告對林金輝當有所認識，此被告於警訊時亦供稱於伊之
    子住院時認識林金輝云云，另參酌被告於警訊時供稱豆花係伊以前上班認識的朋
    友云云，足證被告顯然認識林金輝暨綽號「豆花」者，茍綽號「豆花」者即係林
    金輝，惟何以被告於警訊、檢察官初訊及原審法院核准羈押所為之訊問時竟均指
    稱係向不詳姓名綽號「豆花」之人購買，何以未即具體指述係向林金輝購買，故
    被告於警訊及偵查中既未指認係向同時為警查獲之林金輝購買安非他命，顯然綽
    號豆花者並非林金輝甚明。而林金輝於檢察官最後一次訊問時供稱有人打電話向
    被告購買安非他命云云（見偵查卷第五五頁反面），被告始於原審法院審理時改
    稱係向林金輝購買。惟被告既稱「豆花」年約三十歲多（見原審卷八十九年度聲
    羈字第二九三號第四頁反面），則與同時為警查獲之二十歲多之林金輝顯非同一
    人。且林金輝如係販賣安非他命予被告之人，而參酌安非他命之買賣衡隱密為之
    ，林金輝既知被告在病房內照顧陳志偉，只須到該病房內交貨即可，又何須冒險
    於光天化日下，在路邊交易毒品，故被告事後始於原審法院審理時改稱系爭安非
    他命係向林金輝購買，顯非事實，殊不可採。又被告雖於原審法院審理時指稱係
    在八十九年七月二十八日下午二、三時購得扣案安非他命云云，惟查被告於警訊
    及本院調查時供稱係在八十九年七月二十八日凌晨二時許購得系爭安非他命云云
    ，且查安非他命係屬違禁物，政府查禁甚嚴，是買賣安非他命者衡於隱密處所為
    之，當無在光天化日下，公然於馬路邊隨意交易之理。自應以被告所述在八十九
    年七月二十八日凌晨二時許購得安非他命，較為可採，附此敘明。（七）、綜上
    所述，被告一次以一萬五千元代價販入安非他命一大包重量達總毛重三六點五三
    公克之多，並已將部分之安非他命以每包毛重零點六公克至零點七公克分裝成二
    十九小包，而意圖以每小包五百元之價格出售，足見其有購入安非他命，再分裝
    轉售牟利之營利意圖甚明。是被告於警訊、偵查中之自白意圖供販賣而販入安非
    他命，堪認與事實相符，應屬真實，被告事後翻異前供，要屬卸責之詞，不足採
    信。是本件事證明確，被告犯行堪予認定。
二、按安非他命係毒品危害防制條例第二條第二項第二款所稱之第二級毒品。而販賣
    第二級毒品安非他命罪，並不以販入之後復行賣出為要件，祇要以營利為目的，
    將安非他命購入或賣出，有一於此，其犯罪即告完成（參照最高法院六十七年台
    上字第二五００號判例、六十八年台上字六０六號判例、七十三年台上字四一五
    號判決），被告基於營利之意圖而販入安非他命以供販賣，雖未及賣出即為警查
    獲，惟核其所為，係犯毒品危害防制條例第四條第二項之販賣第二級毒品罪。公
    訴人認被告係犯同條例第五條第二項之意圖販賣而持有第二級毒品罪，容有未洽
    ，起訴法條，應予變更。其持有第二級毒品之低度行為應為販賣之高度行為所吸
    收，不另論罪。原審對被告予以論罪科刑，固非無見，惟查，（一）、本案經警
    查獲之安非他命計總毛重三六點五三公克，總淨重三○點一四公克，經檢驗機關
    取○點一七公克供鑑驗用，是本案安非他命經驗餘淨重二九點九七公克，原審竟
    認驗餘毛重二九點九七公克，顯與事實不符，自有未洽。（二）、本件查扣之安
    非他命一大包及二十九小包，經驗餘結果淨重二九點九七公克，而此顯僅係指安
    非他命之實際重量而言，不包括供包裝安非他命之塑膠袋重量，而查此包裝安非
    他命之塑膠袋並非不得與安非他命分離，茲此塑膠袋並非屬查獲之毒品，亦非專
    供製造或施用之器具，應僅屬依毒品危害防制條例第十九條第一項之供犯罪所用
    之物，原審併就此包裝安非他命所用之塑膠袋，依毒品危害防制條例第十八條第
    一項前段規定予以沒收銷燬之，顯於法不合，尚有未洽。（三）、至扣案之電子
    秤一個，被告雖指稱係張高森所有，惟已為張高森否認，且被告既曾用以分裝扣
    案之安非他命，以供販賣，又係在被告之子住院之醫院病房內查獲，當屬被告所
    有而供分裝安非他命以便販賣之工具，而此毒品危害防制條例第十九條第一項定
    有應於沒收之特別規定，原審仍依普通刑法第三十八條第一項第二款規定宣告沒
    收，亦有未洽。是被告上訴意旨否認犯罪，固無足取，惟原判決既有可議之處，
    自應由本院予以撤銷改判，爰審酌被告之素行、犯罪之動機、目的、手段、尚未
    及賣出即為警查獲、而仍未獲取何利益及犯罪後之態度等一切情狀，量處有期徒
    刑七年。扣案之第二級毒品安非他命驗餘淨重貳玖點玖柒公克，係屬查獲之毒品
    ，依毒品危害防制條例第十八條第一項前段規定，宣告沒收銷燬之。扣案之電子
    秤一個及包裝安非他命所用之塑膠袋三十個，係供犯罪所用之物，依該條例第十
    九條第一項規定宣告沒收。
據上論斷，應依刑事訴訟法第三百六十九條第一項前段、第三百六十四條、第二百九
十九條第一項前段、第三百條，毒品危害防制條例第四條第二項、第十八條第一項前
段、第十九條第一項，判決如主文。
本案經檢察官林炳雄到庭執行職務。
中    華    民    國    九十      年        六      月      七          日
                            台灣高等法院刑事第三庭
                                審判長法  官  張  連  財
                                      法  官  李  英  勇
                                      法  官  張  傳  栗
右正本證明與原本無異。
如不服本判決應於收受送達後十日內向本院提出上訴書狀，其未敘述上訴之理由者並
得於提起上訴後十日內向本院補提理由書（均須按他造當事人之人數附繕本）。
                                      書記官  王  秀  雲
中    華    民    國    九十      年        六      月      七          日
附錄：本案論罪科刑法條全文
毒品危害防制條例第四條
製造、運輸、販賣第二級毒品者，處無期徒刑或七年以上有期徒刑，得併科新臺幣七
百萬元以下罰金。


司法院資訊處製作；財團法人民間司法改革基金會備份。
